【裁判字號】    90,上易,2020
【裁判日期】    900925
【裁判案由】    妨害名譽
【裁判全文】
臺灣高等法院臺中分院刑事判決                    九十年度上易字第二二號
    上  訴  人
    即 自訴 人   甲○○
    被      告   乙○○
右上訴人因被告妨害名譽案件，不服臺灣彰化地方法院九十年度自字第八七號中華民
國九十年八月七日第一審判決，提起上訴，本院判決如左：
      主  文
原判決撤銷。
本件自訴不受理。
      理  由
一、自訴意旨略以：乙○○於民國八十九年十二月十九日上午，在彰化縣二水鄉二水
    國中教務處，因與自訴人爭論年終考績之問題發生糾紛，而傷害及公然侮辱自訴
    人，自訴人乃對乙○○提出傷害及公然侮辱之告訴，經台灣彰化地方法院檢察署
    檢察官以九十年度偵字第一一五號受理在案，嗣於該案偵查中，乙○○竟收買不
在埸之證人謝新，於九十年三月八日在台灣彰化地方法院檢察署偵查庭出庭作證
    時，故為虛偽不實之證述，因認乙○○有偽證罪嫌云云。
二、按刑事訴訟法第三百十九條第一項前段所定得提起自訴之人，係限於因犯罪而直
    接被害之人，必其人之法益由於犯罪行為直接所加害，若須待乎他人之另一行為
    而其人始受損害者，即非因犯罪直接所受之損害，不得提起自訴；於他人刑事被
    告案內為證人、鑑定人、通譯之人，在審判或偵查時，依法具結而為虛偽之陳述
    ，固足使採證錯誤，判斷失平，致司法喪失威信，然此種虛偽之陳述，在他人是
    否因此被害，尚繫於執行審判或偵查職務之公務員採信其陳述與否而定，並非因
    偽證行為直接或同時受有損害，即與刑事訴訟法第三百十九條第一項前段所稱之
    被害人並不相當，其無提起自訴之權，自不待言，最高法院二十六年渝上字第八
    九三號判例意旨足資參照。本件上訴人即自訴人以被告乙○○涉犯偽證罪嫌而提
    起自訴，顯然於法不合，其不得提起自訴而提起，依刑事訴訟法第三百三十四條
    之規定，自應予諭知不受理之判決。
三、原判決諭知本件自訴不受理，固非無見，惟查自訴人於其自訴狀中之犯罪事實欄
    僅載稱：「收買不在場之證人謝新偽證，損害自訴人權益，並誹謗自訴人：：加
    深自訴人精神痛苦」等語，有自訴狀附卷可稽，嗣於原審調查中，經訊以：「（
    被告）如何誹謗？」，復據自訴人陳明：「我沒有告誹謗的事」等語在卷，（原
    審卷第十一頁），經再訊以：「有何意見？」，自訴人雖陳稱：「但是被告乙○
    ○及謝新誹謗我，他們在檢察官那邊作偽證，就是誹謗我」等語，惟經詳閱原審
    筆錄，並未見自訴人對於誹謗部分已有表明訴追之意，該誹謗罪部分，難謂業經
    經自訴人提起自訴，就此未經請求之事項自無從併予審判，原審對此部分併予諭
    知不受理之判決，不無違誤。自訴人上訴意旨空言指摘原判決不當，雖無理由，
    惟原判決既有可議，本院仍應將原判決撤銷改判，另為自訴不受理之判決，且不
    經言詞辯論為之。
四、據上論斷，應依刑事訴訟法第三百六十九條第一項前段、第三百六十四條、第三
    百三十四條、第三百四十三條、第三百零七條，判決如主文。
中      華      民      國      九十     年       九      月    二十五  日
                                    臺灣高等法院臺中分院刑事第十庭
                                          審判長法  官  林  照  明
                                                法  官  李  寶  堂
                                                法  官  蕭  廣  政
右正本證明與原本無異。
如不服本判決應於收受送達後十日內向本院提出上訴書狀，其未敘述上訴之理由者並
得於提起上訴後十日內向本院補提理由書（均須按他造當事人之人數附繕本）。
                                                書記官    錫  彬
中      華      民      國      九十     年       九      月    二十六  日
                                                                        Ｉ


司法院資訊處製作；財團法人民間司法改革基金會備份。
